臺灣高雄地方法院刑事判決　　　　　　　100年度易字第373號
公　訴　人　臺灣高雄地方法院檢察署檢察官
被　　　告　陳昭熙
上列被告因竊盜案件，經檢察官提起公訴 （99年度偵字第27126
號），本院判決如下：
    主  文
陳昭熙無罪。
    理  由
一、公訴意旨略以：被告陳昭熙意圖為自己不法之所有，於民國
    99年8 月18日上午10時許，在高雄市林園區○○○路300 巷
    53弄16號旁，趁無人注意之際，徒手竊取被害人鄭自成所有
    ，價值約新臺幣（下同）900 元之鐵板1 塊（重約90.4公斤
    ），得手後將之置於手推車上，再以其所騎乘車牌號碼OVV-
    782 號重型機車拉動手推車之方式，運離現場。嗣於99年8
    月18日上午10時40分許，為警在高雄市○○區○○路3 段68
    5 巷口之某資源回收場前當場查獲，並起獲上揭鐵板1 塊。
    因認被告涉有刑法第320 條第1 項之竊盜罪嫌云云。
二、按被告以外之人於審判外之言詞或書面陳述，除法律有規定
    者外，不得作為證據；又被告以外之人於審判外之陳述，雖
    不符第159 條之1 至第159 條之4 之規定，但經當事人於審
    判程序同意作為證據，法院審酌該言詞陳述或書面陳述作成
    時之情況，認為適當者，亦得為證據；當事人、代理人或辯
    護人於法院調查證據時，知有第159 條第1 項不得為證據之
    情形，而未於言詞辯論終結前聲明異議者，視為有前項之同
    意，刑事訴訟法第159 條第1 項、第159 條之5 規定甚明。
    經查，本判決後開所引用之各該被告以外之人於審判外之陳
    述（包括書面陳述），雖屬傳聞證據，惟業經被告及檢察官
    於審理期日時均表示無意見而不予爭執，且迄至言詞辯論終
    結前亦均未聲明異議，本院審酌上開證據資料製作時之情況
    ，尚查無違法不當之瑕疵，亦認為以之作為證據應屬適當，
    故揆諸上開法律規定與說明，爰逕依刑事訴訟法第159 條之
    5 規定，認上述證據資料均例外有證據能力。
三、按犯罪事實應依證據認定之，無證據不得認定其犯罪事實；
    又不能證明被告犯罪者，應諭知無罪之判決，刑事訟訴法第
    154 條第2 項、第301 條第1 項分別定有明文。而被告或共
    犯之自白，不得作為有罪判決之唯一證據，仍應調查其他必
    要之證據，以察其是否與事實相符，亦為同法第156 條第2
    項所定明。再認定不利於被告之事實，須依積極證據，茍積
    極之證據本身存有瑕疵而不足為不利於被告事實之認定，即
    應為有利於被告之認定，更不必有何有利之證據，而此用以
    證明犯罪事實之證據，猶須於通常一般人均不至於有所懷疑
    ，堪予確信其已臻真實者，始得據以為有罪之認定，倘其證
    明尚未達到此一程度，而有合理性之懷疑存在，致使無從為
    有罪之確信時，即應為無罪之判決（最高法院82年度臺上字
    第163 號判決、同院76年臺上字第4986號、30年上字第816
    號等判例意旨）。
四、本件檢察官認被告涉有前揭竊盜罪嫌，無非係以被告之供述
    、證人周永月之證述、高雄市政府警察局林園分局扣押筆錄
    、扣押物品目錄表、贓物認領保管單及查獲相片為其主要論
    據。訊據被告固自承有搬運鐵板1 塊至資源回收場欲變賣，
    惟堅決否認有何竊盜犯行，辯稱：該鐵板是朋友要我搬的，
    且那是沒有人要的廢鐵，伊並沒有偷東西云云。
五、經查：
（一）被告有於99年8 月18日上午10時許，在高雄市林園區○○
      ○路300 巷53弄16號旁，徒手將鐵板1 塊（重約90.4公斤
      ）置於手推車上，再以其所騎乘車牌號碼OVV-782 號重型
      機車拉動手推車之方式，運離現場。嗣於99年8 月18日上
      午10時40分許，為警在高雄市○○區○○路3 段685 巷口
      之某資源回收場前當場查獲，並扣得上揭鐵板1 塊等情，
      業據被告所不爭，核與證人即查獲本件之員警鄭清文於審
      理時所述之情節一致（見本院卷第58-61 頁），並有高雄
      市政府警察局林園分局扣押筆錄、扣押物品目錄表、贓物
      認領保管單及查獲相片在卷可稽（見警卷第4-7 、10-14
      頁），應堪認定。
（二）被告之警詢筆錄固記載其坦承有竊取前開鐵板云云（見警
      卷第1 頁反面），但其於偵查及審理中即否認有竊取該塊
      鐵板，又經本院法官助理勘驗被告之警詢錄音內容，結果
      略以：警：「你偷那塊鐵板是要做什麼？要準備要變賣嘛
      齁？」陳：「嘿阿，那也不是算偷的阿。」警：「去資源
      回收場那裡賣的就對了？」陳：「嘿阿，那放在那裡的阿
      ，那放在那裡，放很久了，我們在那裡看很久了，也不知
      道是誰的。」警：「沒有，我說你偷那個是要去資源回收
      場賣的就對了？」陳：「對阿，阿也不算是偷的阿，那放
      在那裡很久了阿。」警：「很久就..」陳：「阿也不知道
      誰的阿。」警：「沒關係啦，你有經過主人同意嗎？」陳
      ：「也不知道誰主人，不知道誰。」警：「阿你有問人家
      嗎？」陳：「阿..那要問誰啊？」，顯然被告並未承認竊
      取上開鐵板，有本院勘驗報告存卷為憑（見本院卷第10-1
      1 頁），故尚無從以被告於警詢時之供述作對渠不利之認
      定。
（三）按意圖為自己或第三人不法之所有，而竊取他人之動產者
      ，為竊盜罪，刑法第320 條第1 項定有明文。是該罪之成
      立除被告主觀上有不法所有意圖外，客觀上尚須所竊取之
      物為他人之動產。查鄭自成目前人在國外，已據證人周永
      月於審理時證述明確（見本院卷第31頁），本院自無從傳
      訊其到庭說明，合先指明。又證人周永月於警詢時雖稱警
      方所查獲之前揭鐵板為彼姨丈鄭自成所有云云（見警卷第
      3 頁反面），惟彼於審理時證稱：「事發前我沒有看過該
      塊鐵板，也不知放置在何處。鄭自成因人在國外，故委託
      我處理國內事務。高雄市林園區○○○路300 巷53弄16號
      是鄭自成的房地，他有請黃森來管理該處。本件是黃森來
      去報案，該塊鐵板也是黃森來告訴我說是鄭自成的。」等
      語（見本院卷第30-32 頁），顯然證人周永月認定該塊鐵
      板為被害人鄭自成所有，僅為傳聞。又經本院傳訊證人即
      管理員黃森來，其證稱：「我沒看過上開鐵板，也沒報案
      說鄭自成的鐵板被人偷走，更沒向周永月說該鐵板是鄭自
      成的」等語（見本院卷第44-47 頁），也與證人周永月上
      開所述不一致。另證人鄭清文於審理時同證述：「當天我
      們警方經由派出所聯絡周永月來證實高雄市林園區○○○
      路300 巷53弄16號該地點是鄭自成所有。但該鐵板是否為
      鄭自成的所有，我不確定，周永月也沒有明確確認該鐵板
      是鄭自成的，只說該地點是鄭自成所有之土地」等語綦詳
      （見本院卷第59 -62頁），故證人周永月於警詢時所述前
      揭鐵板為彼姨丈鄭自成所有云云，即有可疑之處，尚無法
      令本院形成被告所取鐵板為鄭自成所有動產之心證。
（四）至被告前揭所辯，雖渠迄於審理時仍無法提供所稱朋友之
      真實姓名、年籍、或聯絡方式供本院傳訊調查，而難認渠
      所辯即為可採，但既檢察官所舉證據已不能使本院排除前
      揭鐵板之所有人非鄭自成之合理懷疑，即難率認被告所取
      之鐵板為鄭自成所有之動產。再者，檢察官亦未提出積極
      證據證明前揭鐵板係第三人所有之物，自難以竊盜罪相繩
      。
六、綜上，檢察官認被告涉嫌前揭犯行所憑之證據，尚未達於通
    常一般之人均不致有所懷疑，而得確信其為真實之程度，依
    刑事訴訟制度「倘有懷疑，即從被告之利益為解釋」、「被
    告應被推定為無罪」之原則，即難據以為被告不利之認定。
    此外，復查無其他積極之證據，足資認定被告所取之鐵板為
    鄭自成或第三人所有之動產，自屬不能證明被告犯罪，依首
    開說明，應為被告無罪之諭知。
據上論斷，應依刑事訴訟法第301條第1項，判決如主文。
本案經檢察官陳俊宏到庭執行職務。
中    華    民    國   100    年    6     月    7     日
              刑事第十七庭  審判長法  官  陳培維
                                  法  官  陳君杰
                                  法  官  余銘軒
以上正本證明與原本無異。
如不服本判決應於收受送達後10日內向本院提出上訴書狀，並應
敘述具體理由；如未敘述上訴理由者，應於上訴期間屆滿後20日
內向本院補提理由書（均須按他造當事人之人數附繕本）「切勿
逕送上級法院」。
中    華    民    國   100    年    6     月    8     日
                                  書記官  吳書逸